【裁判字號】    98,消債抗,240
【裁判日期】    980716
【裁判案由】    更生事件
【裁判全文】
臺灣板橋地方法院民事裁定           98年度消債抗字第240號
抗  告  人  甲○○
                        2號
上列抗告人因消費者債務清理事件聲請更生，對於中華民國98年
6 月1 日本院98年度消債更字第43號民事裁定，提起抗告，本院
合議庭裁定如下：
    主  文
原裁定廢棄。
抗告人甲○○自民國九十八年七月十七日下午四時起開始更生程
序。
本件得由司法事務官進行本件更生程序。
    理  由
一、原裁定意旨略以：(一)聲請人陳稱其每月收入為2 萬8000元，
    然依聲請人所提其97年2 月至97年7 月之薪資表，聲請人每
    月薪資約為2 萬8000元至2 萬8900元之間，另其勞工保險之
    投保薪資則為2 萬8800元，亦有聲請人所提勞工保險被保險
    人投保資料表附卷可稽（見本院卷第87頁），是可認聲請人
    平均每月薪資應為2 萬8800元。縱依聲請人所陳其每月收入
    為2 萬8000元，然扣除前開前置協商遠東銀行所提之每月還
    款金額7270元後，亦尚有餘額高達2 萬0730元，顯足供聲請
    人之日常生活所需（即依內政部公布之臺灣省97年度每人每
    月最低生活費為9829元之計算標準顯已足夠，而該最低生活
    費用金額係已包括食、衣、住、行等費用在內）。(二)聲請人
    雖以：因其將其父親房屋抵押貸款使用，每月另須支出房屋
    貸款1 萬3000元，並提出玉山商業銀行（下稱玉山銀行）房
    屋借款約定書、玉山銀行存摺等件影本為證（見本院卷第90
    至第97頁）。惟查，上開玉山銀行房屋借款約定書所載共同
    借款人為聲請人之父母（見本院卷第27頁，聲請人之戶籍謄
    本），並非聲請人本人，且上開玉山銀行存摺為聲請人父親
    之存摺，僅能證明聲請人之父親自95年3 月起至97年間每月
    繳納約1 萬3000元房屋貸款費用，並無法證明該貸款是聲請
    人以其父親之不動產及借用其父親之名義所貸款，亦無法證
    明該貸款係聲請人所支付。(三)且縱聲請人上開主張屬實，聲
    請人每月用以支付房屋貸款之1 萬3000元乃為購置資產之支
    出，並非生活必要之所需，蓋如認係屬生活必要之所需，無
    異謂聲請人之收入可用以購置資產，而不必用以清償債務，
    豈得事理之平？再者，依聲請人每月薪資2 萬8800元，扣除
    前開遠東商銀提出之每月還款金額7270元後，尚餘2 萬0730
    元，縱再扣除聲請人主張之房屋貸款1萬3000 元，每月仍餘
    8530元可供聲請人日常生活所需（計算式：28,800-7,270-1
    3,000=8,530） ，亦貼近內政部公布之台灣省每人每月最低
    生活費用9,829 元，且聲請人既已負債大於資產，本即應較
    一般人更節約支出，撙節開銷，除最低生活費用外之其他支
    出理應用以還款。然聲請人自陳其尚有履約中之國泰人壽保
    險股份有限公司312 還本終身保險契約，每年應繳納之保險
    費為3 萬5382元，平均每月應繳納2949元【計算式：35,382
     ÷12=2,949 （元以下四捨五入）】，此有聲請人提出之生
    活必要支出清單、國泰人壽保險股份有限公司保險單影本附
    卷可稽（見本院卷第89頁、第44頁至第74頁），則聲請人猶
    有餘力每月繳納保險費用約2949元，亦證其履行遠東商銀前
    開前置協商所提還款條件應無重大困難。(四)從而，本件尚難
    認聲請人有何不能清償債務之情事或有何不能清償之虞之情
    形，故聲請人主張之情節既與消費者債務清理條例第3 條所
    定要件不符，核其情形又屬無法補正，困難之情形，爰駁回
    抗告人更生與保全之聲請。
二、抗告意旨則以：(一)抗告人如代父償個每有房貸新台幣1 萬30
    00元，固可支付每有還款金額，然此筆房屋貸款係以聲請人
    及其父母所居住之房屋為擔保品，若抗告人不予以償還每有
    1 萬3000元之房屋貸款，恐將遭債權銀行進行拍賣等法律行
    為，為免抗告人及其邁父母流離失所，應視該筆房屋貸款為
    自用住宅，否則抗告人及父母另須向外賃屋居住，亦要不小
    之開銷。(二)抗告人每有平均收入約為2 萬8800元，債務協商
    金額為7270元，且抗告人有邁之父母需要扶養，及每有1 萬
    3000元之房屋貸款須償還，負擔本已甚為沈重，且抗告人居
    住為大台北地區，若依內政部公佈之台灣省每人每有最低生
    活費用9829元計算，實有不妥，應採台北市社會局公布之97
    年為北市每人最低生活費用1 萬4152元計算較為合理，若持
    續還款將無法維持人性最但尊嚴生活的開支，致使繼續履行
    協商內容有重大困難，而此事由並非債務人主觀惡意不履行
    協議，(三)為此，請求廢棄原裁定，並准抗告人更生。
三、按債務人不能清償債務或有不能清償之虞，且無擔保或無優
    先權之債務總額未逾1200萬元者，於法院裁定開始清算程序
    或宣告破產前，得向法院聲請更生。法院開始更生程序之裁
    定，應載明其年、月、日、時，並即時發生效力，消費者債
    務清理條例第3 條、第42條第1 項、第45條第1 項定有明文
    。次按依消費者債務清理條例第3 條規定債務人不能清償或
    有不能清償之虞，即得聲請更生，並未以履行金融機關之協
    商條件有困難為要件，況債務人是否同意協商條件，乃債務
    人之自由，且此時債務人聲請更生仍有其利益，即進入更生
    後，債務人縱依金融機構所提之每月清償金額提更生方案，
    依據該條例第53條第2 項第3 款之規定，債務人於6 年或8
    年後即可債務消滅，毋庸清償至12年6 月，應讓債務人有早
    日解脫債務之機會，立法意旨甚明（臺灣高等法院暨所屬法
    院97年法律座談會民事類提案第46號民國97年11月12日決議
    參照）。
四、經查本件債務人所負無擔保或優先權債務之金額為129 萬37
    65元，而其每有收入約為2 萬8000元至2 萬8900元之間，則
    其顯已無法清償債務，又債務人曾以書面向最大債權金融機
    構遠東商業銀行請求共同協商，惟協商不成立，已據提出行
    債權人清冊、前置協商不成立通知書各1 件為證，且其無擔
    保或無優先權之債務總額未逾新臺幣1,200 萬元，本件又查
    無債務人有消費者債務清理條例第6 條第3 項、第8 條或第
    46 條 各款所定駁回更生聲請之事由存在，則債務人聲請更
    生，於法並無不合。
五、綜上所述，抗告人僅係一般消費者，並未從事營業，其已達
    不能清償債務或有不能清償之虞之程度，其中無擔保或無優
    先權之債務，在1200萬元以下，且未經法院裁定開始清算程
    序或宣告破產，又查無消費者債務清理條例第6 條第3 項、
    第8 條或第46條各款所定駁回更生聲請之事由存在，則抗告
    人聲請更生，應屬有據。原裁定駁回抗告人更生之聲請，尚
    有未洽；抗告意旨摘原裁定不當，求予廢棄，為有理由，爰
    由本院將原裁定廢棄，並裁准抗告人自98年7 月17日下午4
    時起開始更生程序。又按法院裁定開始更生或清算程序後，
    得命司法事務官進行更生或清算程序，必要時得選任律師、
    會計師或其他適當之自然人或法人一人為監督人或管理人，
    消費者債務清理條例第16條第1 項定有明文。本件抗告人聲
    請更生既經准許，爰並依上開規定裁定得由司法事務官進行
    本件更生程序。
六、抗告人應於本件更生程序開始後，由債權人會議可決或由法
    院裁定認可其更生方案後方能實行，倘未能經債權人會議可
    決或經法院裁定認可，則依消費者債務清理條例第61 條 規
    定，應續行清算程序，恐非有利於抗告人，故抗告人應禁止
    貪圖享受，需克己自持、節制慾望，不得為非必要生活之消
    費支出，依抗告人所陳述之支出費用，部分與其目前資力財
    務現況顯不相當之不必要支出行為，是抗告人仍應知節度支
    出，提出足以為債權人接受或經法院認為公允之更生方案以
    供採擇，附此敘明。
七、據上論結，本件抗告為有理由，依消費者債務清理條例第45
    條第1 項、第16條第1 項、第15條、民事訴訟法第492 條前
    段，裁定如主文。
中    華    民    國    98    年    7     月    16    日
                  民事第二庭    審判長法  官  朱耀平
                                      法  官  徐玉玲
                                      法  官  何君豪
以上正本證明與原本無異。
本裁定不得抗告。
本裁定已於98年7月17 日下午4時公告。
中    華    民    國    98    年    7     月    16    日
                                      書記官  黃琴茜


司法院資訊處製作；財團法人民間司法改革基金會備份。
